臺灣高等法院刑事判決　　　　　　　 96年度交上易字第111號
上　訴　人　臺灣板橋地方法院檢察署檢察官
上　訴　人
即　被　告　乙○○
上列上訴人因過失傷害案件，不服臺灣板橋地方法院95年度交易
字第618號，中華民國96年1月31日第一審判決（起訴案號：臺灣
板橋地方法院檢察署95年度偵字第27577號），提起上訴，本院
判決如下：
    主  文
上訴駁回。
    事  實
一、乙○○前因業務過失傷害案件，經原審於民國83年9月24日
    以83年度交易字第197號判決判處有期徒刑3月確定，並於84
    年2月3日以易科罰金執行完畢（於本案未構成累犯）。
二、乙○○係計程車司機，平日即以駕駛計程車載運客人為其工
    作，為從事駕駛業務之人。其於95年2月11日上午8時許，駕
    駛車牌號碼951-MZ號營業用小客車，沿臺北市○○路由南往
    北方向行駛，於行經臺北市○○路與重陽路交岔路口時，理
    應注意車輛行至交叉路口，轉彎車應讓直行車先行，而依當
    時天氣晴朗，日間自然光線，路面乾燥無缺陷、道路上未有
    任何障礙物、視距良好等情，客觀上並無不能注意之情事，
    竟疏未注意，即貿然左轉重陽路，致其所駕駛之營業用小客
    車撞擊對向沿興華路由北往南方向直行由甲○○所騎乘之車
    牌號碼KEC-855號重型機車，甲○○因之人車倒地，而受有
    頸椎外傷、第三、四、五頸椎椎間盤突出併脊髓神經根病變
    及頭部外傷併腦挫傷等之傷害。乙○○於事故後，犯罪未被
    有偵查權限之警察機關發覺前，即致電報警並向警員坦承肇
    事，且接受裁判。
二、案經甲○○告訴臺灣板橋地方法院檢察署檢察官偵查起訴。
    理  由
一、上揭犯罪事實，業據上訴人即被告乙○○於本院準備程序及
    審理時坦承不諱，核與告訴人甲○○於偵查中指訴情節相符
    ，並有臺北市政府警察局南港分局南港交通分隊製作之道路
    交通事故現場圖、道路交通事故當事人登記聯單、道路交通
    事故補充資料表各1份、交通事故談話紀錄表3紙、道路交通
    事故調查報告表 (一)、(二)各1紙在卷可按。而被害人受有
    頸椎外傷、第三、四、五頸椎椎間盤突出併脊髓神經根病變
    及頭部外傷併腦挫傷等之傷害，亦有國防大學國防醫學院三
    軍總醫院附設民眾診療服務處所出具之診斷證明書1件附卷
    可證，被告自白核與事實相符。另按汽車行駛至交岔路口，
    轉彎車應讓直行車先行，道路交通安全規則第102條第1項第
    7 款定有明文。查本件被告乙○○駕駛營業自小客車行駛至
    交岔路口，其轉彎未讓直行車先行，且被告肇事當時天氣晴
    朗、日間自然光線、路面乾燥無缺陷、道路上未有任何障礙
    物、視距良好等情形，客觀上亦無不能注意之情事，被告疏
    未注意轉彎車輛應讓直行車先行，致發生本件車禍事故，被
    告乙○○顯有過失甚明。又本件交通事故經送臺灣市車輛行
    車事故鑑定委員會鑑定結果，認「乙○○駕駛951-MZ號營小
    客車：轉彎車未讓直行車先行（肇事原因）。甲○○騎乘
    KEC- 855號普通重機車（無肇事因素）」，有該委員會95年
    10月31日北鑑審字第09530379100號鑑定意見書1份在卷可參
    （詳95年度他字第5512號偵查卷第39-42頁）。被告乙○○
    之上開過失駕駛行為，與告訴人甲○○所受之傷害結果間，
    具有相當因果關係。綜上，本件罪證明確，被告犯行洵堪認
    定，應依法論科。
二、查被告行為後，刑法業於94年2月2日修正公布，95年7月1日
    起施行，其中與本件有關之第2條、第41條、第62條均業已
    修正。按「行為後法律有變更者，適用行為時之法律，但行
    為後之法律有利於行為人者，適用最有利於行為人之法律」
    ，修正後刑法第2條第1項定有明文。此條規定係規範行為後
    法律變更所生新舊法律比較適用之準據法，本身尚無新舊法
    比較之問題，於新法施行後，應一律適用新法第2條第1項之
    規定，為「從舊從輕」之比較，先予敘明。再按本次法律變
    更，比較時應就罪刑有關之共犯、未遂犯、想像競合犯、牽
    連犯、連續犯、結合犯，以及累犯加重、自首減輕暨其他法
    定加減原因（如身分加減）與加減例等一切情形，綜其全部
    罪刑之結果而為比較，且就比較之結果，須為整體之適用，
    不能割裂分別適用各該有利於行為人之法律，此即法律變更
    之比較適用所應遵守之「罪刑綜合比較原則」及「擇用整體
    性原則」（參見最高法院24年上字第4634號判例、27年上字
    第2615號判例、及最高法院95年度第8次刑事庭會議決議意
    旨），茲就本件新舊法比較結果說明如下：
(一)修正刑法係自95年7月1日起施行，在此之前，刑法分則編有
    關罰金刑之貨幣單位係銀元；且依刑法分則編應處罰金者，
    應適用罰金罰鍰提高標準條例第1條、第4條之規定，亦即應
    按各該具體條文制定或修正之時間先後，定其提高之倍數。
    惟被告行為後，刑法施行法增訂第1之1條，於95年6 月14日
    經總統公布，並自同年7月1日起施行；該條規定：「中華民
    國94年1月7日刑法修正施行後，刑法分則編所定罰金之貨幣
    單位為新臺幣。94年1月7日刑法修正時，刑法分則編未修正
    之條文定有罰金者，自94年1月7日刑法修正施行後，就其所
    定數額提高為30倍。但72年6月26日至94年1月7日新增或修
    正之條文，就其所定數額提高為3倍」。亦即自95年7月1日
    起，刑法分則編所定罰金之貨幣單位，由原來之銀元改為新
    臺幣；且94年1月7日刑法修正時，刑法分則編未修正之條文
    定有罰金者，自95年7月1日起，有關罰金之數額提高為30倍
    。本案被告係犯刑法第284條第2項之業務過失傷害罪，該罪
    有罰金刑之處罰，且於94年1月7日後未經修正，依增訂刑法
    施行法第1之1條之規定，其罰金以新臺幣為單位，數額應提
    高30倍。此規定因屬前揭罰金罰鍰提高標準條例第一條但書
    所稱之「法律已依一定比率規定罰金或罰鍰之數額或倍數」
    ，自應優先適用，另修正後刑法第33條第5款亦已將罰金刑
    調整為新臺幣1,000元以上，以百元計算，故依前述標準換
    算後，本條項罰金刑度部分已變更為「新臺幣60,000元以下
    ，新臺幣1,000元以上」，然依被告行為時之刑罰法律，即
    罰金罰鍰提高標準條例第1條前段及修正前刑法第33條第5款
    規定之罰金最低額銀元1元計算，該罪之罰金刑最高為銀元
    2,000元，最低額為銀元1元，若換算為新臺幣，最高額雖與
    新法同為新臺幣60,000 元，然最低額僅為新臺幣30元。因
    此，比較上述修正前、後之刑罰法律，自以被告行為時關於
    科處罰金刑之法律較有利於被告。
(二)另刑法第41條第1項前段有關易科罰金折算標準之規定，95
    年7月1日起施行之新刑法修正為：「犯最重本刑為五年以下
    有期徒刑以下之刑之罪，而受六個月以下有期徒刑或拘役之
    宣告者，得以新臺幣一千元、二千元或三千元折算一日，易
    科罰金」，而依修正前同條項（「得以銀元一元以上三元以
    下折算一日，易科罰金」）及修正前罰金罰鍰提高標準條例
    第2條（現已刪除）規定，就其原定數額提高為100倍折算1
    日，則係以銀元100元至300元折算1日，經折算為新臺幣幣
    值後，以新臺幣300元至900元折算1日。是比較修正前後之
    易科罰金折算標準，自以行為時即修正前之規定，較有利於
    被告。
(三)又修正前刑法第62條規定：「對於未發覺之罪自首而受裁判
    者，減輕其刑。但有特別規定者，依其規定」，修正後第62
    條則規定：「對於未發覺之罪自首而受裁判者，得減輕其刑
    。但有特別規定者，依其規定」；被告係在新法施行前犯罪
    並自首，比較修正前後對於犯罪自首者減輕其刑之規定，以
    修正前刑法第62條規定對被告較為有利。
(四)綜上，前揭刑法施行法第1條之1之增訂及刑法第33條第5款
    之修正，乃係刑法分則編各罪所定罰金刑之刑罰法律效果之
    變更，前揭刑法第41條第1項前段、第62條易科罰金及自首
    等規定之變更，乃係科刑規範事項之變更，自應依刑法第2
    條第1項規定，為新舊法之比較，而經比較新舊法之結果，
    修正後之規定並未對被告較為有利，是應整體適用行為時即
    修正前之刑法第41條第1項前段、第62條、罰金罰鍰提高標
    準條例第1條前段及廢止前罰金罰鍰提高標準條例第2條等規
    定。
三、查被告乙○○係計程車司機，平日以駕駛計程車載運客人為
    其工作，為從事駕駛業務之人，其於執行載客業務時，因過
    失致傷害他人之身體健康，所為係犯刑法第284條第2項業務
    過失傷害罪。又被告肇事後，犯罪未被有偵查權之警察機關
    發覺前，即致電報警，並向警員坦承肇事，且接受裁判乙節
    ，有臺北市○○○○○道路交通事故肇事人自首情形紀錄表
    1紙在卷可按（詳前開偵查卷第30頁），應依修正前刑法第6
    2條前段規定減輕其刑。
四、原審適用刑法第284條第2項之規定，並審酌被告乙○○是本
    件車禍事故之肇事原因，過失之程度甚重，被害人所受傷害
    之程度，暨其前已有業務過失傷害之前科紀錄，猶不知小心
    駕駛，迄未與被害人達成和解並賠償損害，惟其於犯罪後尚
    能坦承犯行等一切情狀，量處有期徒刑5月，並依修正前刑
    法第41條第1項前段之規定，諭知易科罰金之折算標準，以
    資懲儆。經核認事用法俱無不合，量刑亦屬妥適。被告上訴
    指摘原審量刑過重云云，檢察官據告訴人聲請上訴指摘原審
    量刑過輕及適用自首規定不當云云，均無理由，應予駁回。
據上論斷，應依刑事訴訟法第368條，判決如主文。
本案經檢察官沈世箴到庭執行職務。
中　　華　　民　　國　　96　　年　　5 　　月　　22　　日
　　　　　　　　　刑事第八庭審判長法　官  鄭文肅
  　　　　　　　　　　　　　　　　法  官  張明松
        　　　　　　　　　　　　　法  官  蔡光治
以上正本證明與原本無異。
不得上訴。
                                  書記官  陳韋杉
中　　華　　民　　國　　96　　年　　5 　　月　　23　　日
附錄：本案論罪科刑法條全文
刑法第284條：
因過失傷害人者，處6月以下有期徒刑、拘役或5百元以下罰金，
致重傷者，處1年以下有期徒刑、拘役或5百元以下罰金。
從事業務之人，因業務上之過失傷害人者，處1年以下有期徒刑
、拘役或1千元以下罰金，致重傷者，處3年以下有期徒刑、拘役
或2千元以下罰金。
